【裁判字號】    97,簡上,197
【裁判日期】    971107
【裁判案由】    詐欺
【裁判全文】
臺灣新竹地方法院刑事判決            97年度簡上字第197 號
上  訴  人  臺灣新竹地方法院檢察署檢察官
被      告  甲○○
上列上訴人因被告詐欺案件，不服本院新竹簡易庭於中華民國97
年5 月30日所為之97年度竹簡字第507 號第一審簡易判決（聲請
簡易判決處刑案號：臺灣新竹地方法院檢察署97年度偵字第1367
號），提起上訴，本院管轄第二審之合議庭判決如下：
    主  文
原判決撤銷。
甲○○幫助犯詐欺取財罪，處拘役伍拾日，如易科罰金，以新臺
幣壹仟元折算壹日。緩刑貳年。並向指定之公益團體、地方自治
團體或社區提供肆拾小時之義務勞務。緩刑期間付保護管束。
    事實及理由
壹、構成犯罪事實：
    甲○○明知近年來臺灣社會盛行以虛設、租賃、借用或買賣
    人頭帳戶之方式，供詐騙集團作為詐欺他人交付財物或恐嚇
    他人交付贖金等不法用途，亦知金融機構帳戶係個人理財之
    重要工具，且關係個人財產、信用之表徵，應可預見他人向
    其收購金融機構帳戶之存摺、印章、金融卡及可語音查詢個
    人存款帳戶之密碼者，目的及手段詭異，應有持帳戶等相關
    物件，供己詐騙或恐嚇他人錢財之意圖，其亦知悉提供帳戶
    之存摺、金融卡供他人使用，具有幫助掩飾或藏匿他人犯罪
    所得財物之可能性，竟仍基於縱有人以其金融帳戶實施詐欺
    犯罪亦不違背其本意之幫助詐騙集團從事詐欺取財行為的犯
    罪意思，於民國96年5 月25日某時許，將其向合作金庫商業
    銀行屏東分行（下稱合作金庫屏東分行）所申辦之帳號0000
    000000000 號帳戶之存摺、提款卡、密碼等物，在其位於屏
    東縣屏東市○○路326 號住處樓下，以新臺幣（下同）8,50
    0 元之代價，交付予某真實姓名年籍不詳之詐騙集團成員，
    而容任他人使用上開帳戶遂行財產犯罪。嗣該姓名年籍不詳
    之人所屬之詐騙集團取得甲○○之帳戶存摺、提款卡等物後
    ，即出於為自己不法所有目的的犯罪意思聯絡，先在雅虎拍
    賣網站以AMARAL041 帳號刊登拍賣手機廣告，並留下000000
    0000號電話聯絡，適有乙○○於96年5 月25日上午10時許，
    在其新竹市住處上網得標，遂撥打上開電話，與對方聯絡，
    對方即向乙○○訛稱需先匯款始得出貨，致使乙○○陷於錯
    誤，依對方指示，於96年5 月25日中午12時19分許，匯款3,
    500 元至甲○○前開帳戶內。嗣經乙○○發覺遭人詐騙後，
    報警處理，始循線查獲上情。
貳、認定犯罪事實所根據的證據及理由：
一、程序部分：
    按傳聞法則之重要理論依據，在於傳聞證據未經當事人之反
    對詰問予以核實，乃予排斥，惟若當事人已放棄對原供述人
    之反對詰問權，於法院審判時表明同意該等傳聞證據可作為
    證據，基於證據資料愈豐富，愈有助於真實發現之理念，並
    貫徹刑事訴訟法修法加重當事人進行主義之精神，確認當事
    人對於證據能力有處分權之制度，傳聞證據經當事人同意作
    為證據，法院認為適當者，亦得為證據。另當事人對於傳聞
    證據表示「沒有意見」，而未於言詞辯論終結前聲明異議（
    Without Objection ），應視為已有將該等傳聞證據採為證
    據之同意，此刑事訴訟法第159 條之5 定有明文。本案被告
    於本院審理程序中已表示對本院所提示調查之卷內人證物證
    之證據能力沒有意見，迄本院辯論終結前，被告亦未爭執本
    案證據之證據能力，依刑事訴訟法第159 條之5 第2 項之規
    定，應視為被告已同意本案相關之傳聞證據均可作為證據，
    本院斟酌本案卷內之證據並非非法取得，亦無證明力明顯過
    低之情形，且經本院於審判期日依法進行證據之調查、辯論
    ，被告於訴訟上之程序權，已受保障，前開各該證據，均得
    採為證據，先予敘明。
二、實體部分：
（一）被告甲○○於警局詢問時之供述，及檢察官偵查中、原審
      訊問時、本院準備程序及審理程序訊問時之自白。
（二）證人即被害人乙○○於警詢時、偵查中及原審訊問時之指
      述。
（三）中國信託自動櫃員機匯款收據、合作金庫屏東分行函附開
      戶資料及交易明細表、遠傳電信函附申辦資料及雅虎拍賣
      網頁影本各1 份在卷可證。
（四）復有本院97年度竹簡字第507 號刑事簡易判決1 份附卷可
      查。
、撤銷改判的理由：
一、公訴人上訴意旨略以：原審認被告幫助意圖為自己不法之所
    有，以詐術使人將本人之物交付，處拘役50日，如易科罰金
    ，以新臺幣1 千元折算1 日，緩刑2 年，並應向指定之公益
    團體、地方自治團體或社區提供40小時之義務勞務，固非無
    見。然按判決不適用法則或適用法則不當者，為違背法令，
    刑事訴訟法第378 條定有明文。次按，受緩刑之宣告者，除
    有下列情形之一，應於緩刑期間付保護管束外，得於緩刑期
    間付保護管束：一、犯第91條之1 所列之罪者。二、執行第
    74條第2 項第5 款至第8 款所定之事項者，刑法第93條第1
    項定有明文。經查，本案被告所犯，係刑法第30條第1 項前
    段、第339 條第1 項之罪，執行刑法第74條第2 項第5 款所
    定之事項，原審對被告予以緩刑之宣告，惟未依前揭規定併
    予宣告被告應於緩刑期間內付保護管束，核與刑法第93條之
    規定有悖，顯然違背法令。綜上所述，原判決認事用法尚有
    違背法令之處，茲提起上訴，請撤銷原判決，另為適法之判
    決等等。
二、經查：原審以被告甲○○幫助犯詐欺取財罪，量處拘役50日
    ，如易科罰金，以新臺幣1 千元折算1 日。緩刑2 年。並應
    向指定之公益團體、地方自治團體或社區提供40小時之義務
    勞務，適用法律、量刑固非無見。惟按刑法第93條第1 項第
    2 款規定，受緩刑之宣告且執行第74條第2 項第5 款至第8
    款之事項者，應於緩刑期間付保護管束。原審依刑法第74條
    第2 項第5 款諭知被告緩刑2 年，並應向指定之公益團體、
    地方自治團體或社區提供40小時之義務勞務，惟依上開規定
    ，應於緩刑期間付保護管束，原審漏未諭知保護管束，容有
    未洽，檢察官上訴為有理由，自應由本院將原判決予以撤銷
    改判。
肆、自為判決的論罪科刑理由：
一、論罪：
（一）按幫助犯之成立，主觀上行為人須有幫助故意，客觀上須
      有幫助行為，亦即刑法上之幫助犯，係對於犯罪與正犯有
      共同之認識，而以幫助之意思，對於正犯資以助力，而未
      參與實施犯罪之行為者而言（最高法院75年度台上字第15
      09號、84年度台上字第5998號、第6475號、88年度台上字
      第1270號判決均同此意旨）。
（二）本件被告基於幫助他人詐欺取財之不確定故意，將其所有
      之銀行存摺、提款卡及密碼提供予詐騙集團成員使用，以
      利其誘使他人匯入款項後自該帳戶提領花用，被告所為應
      僅止於幫助詐欺之故意，而為刑法詐欺罪構成要件以外之
      行為，復無證據證明被告有參與詐欺犯行之實施，應屬刑
      法第30條之幫助犯。
（三）核被告甲○○所為，係犯刑法第339 條第1 項、第30條第
      1 項前段之幫助詐欺取財罪。又被告係幫助他人犯罪，爰
      依刑法第30條第2 項之規定，按正犯之刑減輕之。
二、科刑：
（一）主刑：審酌被告明知近年來國內多有詐欺、恐嚇集團犯案
      ，均係使用人頭帳戶以作為收受不法所得款項之手段，竟
      仍為幫助他人詐欺之犯行，以助長犯罪集團惡行，供詐欺
      犯取得所騙財物之工具，其對於社會秩序之擾亂不言而喻
      ，然考其因一時貪圖小利致犯法禁，所得亦僅有8,500 元
      ，及被告犯後尚能坦白承認犯行，已與被害人達成和解並
      賠償金額，態度良好等一切情狀，量處如主文所示之刑，
      並諭知易科罰金之折算標準，以資懲儆。
（二）緩刑、義務勞務及保護管束：被告前未曾因故意犯罪受有
      期徒刑以上刑之宣告，此有臺灣高等法院被告前案紀錄表
      及刑案資料查註紀錄表各1 份在卷可查，因一時失慮，致
      罹刑典，經此次偵查程序及科刑之教訓後，應已知所警惕
      ，相信不會再犯，且事後已與被害人達成和解，於原審訊
      問時當庭給付被害人3,500 元之賠償金額，有訊問筆錄1
      份在卷可查，並經被害人當庭表示願意原諒被告，是本院
      認為前開對其所宣告之刑，以暫不執行為適當，爰併予宣
      告緩刑2 年，以勵自新；另為使其深切反省，爰依刑法第
      74條第2 項第5 款之規定，諭知被告向指定之公益團體、
      地方自治團體或社區提供40小時之義務勞務，並依刑法第
      93條第1 項第2 款諭知緩刑期間付保護管束。
伍、適用法律依據：
一、程序法方面：刑事訴訟法第455 條之1 第1 項、第3 項、第
    369 條第1 項前段、第364 條、第299 條第1 項前段。
二、實體法方面：刑法第339 條第1 項、第30條第1 項前段、第
    2 項、第41條第1 項前段、第74條第1 項第1 款、第2 項第
    5 款、第93條第1 項第2 款，刑法施行法第1 條之1 第1 項
    、第2 項前段，判決如主文。
本案經檢察官陳玉華到庭執行職務。
中    華    民    國    97    年    11    月    7     日
                  刑事第四庭審判長法  官  林秋宜
                                  法  官  劉兆菊
                                  法  官  馮俊郎
以上正本證明與原本無異。
本件不得上訴。
中    華    民    國    97    年    11    月    10    日
                                  書記官  鄧雪怡
附錄本案論罪科刑實體法條全文：
刑法第339 條第1 項：
意圖為自己或第三人不法之所有，以詐術使人將本人或第三人之
物交付者，處5 年以下有期徒刑、拘役或科或併科1,000 元以下
罰金。（罰金之貨幣單位改為新臺幣，並提高為30倍）
【刑法第30條：幫助他人實行犯罪行為者，為幫助犯。雖他人
不知幫助之情者，亦同。幫助犯之處罰，得按正犯之刑減輕之
。】


司法院資訊處製作；財團法人民間司法改革基金會備份。
